【裁判字號】    97,交訴,16
【裁判日期】    970630
【裁判案由】    交通肇事逃逸等
【裁判全文】
臺灣基隆地方法院刑事判決              97年度交訴字第16號
公  訴  人  臺灣基隆地方法院檢察署檢察官
被      告  甲○○
上列被告因交通肇事逃逸等案件，經檢察官提起公訴（97年度調
偵字第84號），於本院準備程序進行中，被告就被訴之事實為有
罪之陳述，本院合議庭乃裁定由受命法官獨任依簡式審判程序進
行審理，並判決如下：
    主  文
甲○○因過失傷害人，處有期徒刑月；又駕駛動力交通工具肇
事，致人傷害而逃逸，處有期徒刑陸月。應執行有期徒刑柒月。
    事  實
一、甲○○於民國97年2月15日下午1時許，無照駕駛潘政融所有
    車牌號碼EB-6739 號自用小客車，沿基隆市○○區○○路往
    麥金路方向行駛，途經基隆市○○區○○路2之15 號中油八
    德路加油站前，其本應注意車前狀況，隨時採取必要之安全
    措施，且汽車在未劃設慢車道之雙向二車道行駛時，在劃有
    分向限制線之路段，不得駛入來車之車道內，依當時情形，
    天候晴，日間自然光線，路面乾燥無缺陷，視距良好無障礙
    物，並無不能注意之情事，竟疏未注意，適同向前方有丙○
    騎乘車牌號碼RA3-008 號輕型機車，甲○○為超越丙○之機
    車，跨越分向限制線，往左駛入對向車道，突見對向車道有
    陳瀚翔駕駛之車牌號碼556-TC水泥預拌車，再緊急往右駛回
    原車道，即自左側撞及丙○之機車，致丙○人車倒地，丙○
    因此受有左胸挫傷併第4及第5肋骨骨折、左膝擦傷等傷害，
    詎甲○○明知其駕駛車輛肇事致人受傷，復明知其應採取救
    護或其他必要措施，並應向警察機關報告而不得駛離，猶基
    於肇事後逃逸之犯意，既未上前關注丙○所受傷勢，亦不稍
    事逗留俾在現場協助救護，反快速駛離現場，經目擊者記下
    甲○○駕駛之上開自用小客車車牌號碼後，告知丙○，警方
    再循線查獲甲○○。
二、案經丙○訴由基隆市警察局第三分局移送臺灣基隆地方法院
    檢察署檢察官偵查起訴。
    理  由
壹、程序事項
    本案被告甲○○所犯者非為死刑、無期徒刑、最輕本刑為3
    年以上有期徒刑之罪或高等法院管轄第一審案件，其於準備
    程序進行中，先就被訴事實為有罪之陳述，經告知其簡式審
    判程序之旨，並聽取公訴人、被告之意見後，本院業已依刑
    事訴訟法第273條之1第1 項規定，裁定由受命法官獨任以簡
    式審判程序進行本案之審理。
貳、實體事項
一、證據能力
    「被告以外之人於審判外之言詞或書面陳述，除法律有規定
    者外，不得作為證據」之規定，於法院以簡式審判程序處刑
    者，不適用之。刑事訴訟法第159條第2項前段定有明文。乃
    不受傳聞證據法則拘束之例外性規定。準此，本案相關證人
    於審判外之言詞或書面陳述，倘查無不得作為本案審判依據
    之其他情事，復業經本院踐行證據調查之合法程序，就令係
    屬傳聞（審判外之陳述），核其自猶可據為本案審判之依據
    。合先指明。
二、事實認定
    前揭事實業據被告甲○○於本院審理時坦承不諱，核與證人
    即告訴人丙○；證人陳瀚翔、潘政隆證述之情節相符，且有
    告訴人丙○之長庚醫院基隆分院診斷證明書乙紙、道路交通
    事故調查報告表(一)、(二)、道路交通事故現場圖、談話紀錄表
    各1件及車禍現場暨車損照片12 張、監視器錄影畫面翻拍照
    片1 張在卷可佐。按「汽車行駛時，駕駛人應注意車前狀況
    ，及車併行之間隔，並隨時採取必要之安全措施」；又「汽
    車在未劃設慢車道之雙向二車道行駛時，應依下列規定：一
    均應在遵行車道內行駛。二在劃有分向限制線之路段，不得
    駛入來車車道。．．．」；且「駕駛人駕駛汽車，應遵守道
    路交通標誌標線指示」。道路交通安全規則第94條第3 項、
    第97條第1項第2款、第90條分別訂有明文。茲被告既係汽車
    駕駛人，則其駕駛車輛行駛道路，自應按諸上揭規定盡必要
    之注意義務；兼以細稽卷附道路交通事故調查表所示情節，
    肇事時天候晴、日間自然光線，且肇事路面為柏油路面、乾
    燥、無缺陷、無障礙物、視距良好，是自客觀以言，被告亦
    無不能注意之情事，乃非特疏未注意車前狀況，復未確認對
    向車道有無來車，旋貿然違反該地交通標線指示，跨越分向
    限制線而侵入來車車道，以致赫見556-TC號水泥車迎面駛來
    ，再緊急右駛回原車道時，自左側撞及丙○騎乘之RA3-008
    號輕型機車，則被告顯然違背上揭注意義務，其有過失甚明
    ；又被告既因上開注意義務之違反，致生告訴人丙○受傷之
    結果，則被告之過失行為與丙○之傷害結果間，具有相當因
    果關係，亦屬灼然。第查，刑法第185條之4之肇事致人死傷
    逃逸罪，係以處罰肇事後逃逸之駕駛人為目的，俾促使駕駛
    人於肇事後能對被害人即時救護，以減少死傷，是該罪之成
    立祇以行為人有駕駛動力交通工具肇事，致人死傷而逃逸之
    事實為已足，至行為人之肇事有否過失，則非所問，亦不以
    被害人為無自救能力人為必要（最高法院92年臺上字第4552
    號、93年度臺上字第8號、第5599 號判決意旨參照）；茲被
    告既明知其駕駛車輛肇事並已致人受傷，非僅無下車查看並
    在場協助救護之舉，甚且駕車快速駛離，則其肇事後逃逸之
    犯行，當亦尤無可疑。綜上，因認被告於本院審理時之任意
    性自白，與事實相符，堪可採信；從而，本案事證明確，被
    告如本判決事實欄所載之過失傷害、肇事逃逸犯行，均堪認
    定。
三、論罪科刑
  (一)核被告所為，係犯刑法第185條之4之肇事致人傷害而逃逸罪
    、刑法第284條第1項前段之過失傷害人罪。
  (二)查被告係無照駕駛，業經被告敘明在卷，且車號查詢汔車車
    籍資料可憑；茲被告無照駕駛既已致生告訴人丙○受傷之結
    果，依法應負刑事責任，則其所犯刑法第284條第1項前段之
    過失傷害人罪，自應依道路交通管理處罰條例第86條第1 項
    規定，加重其刑。
  (三)被告所犯上開二罪，犯意各別，行為互殊，罪名不同，應予
    分論併罰。
  (四)本院審酌被告疏未隨時注意車前狀況，貿然跨越分向限制線
    超車，於閃避對向車道來車而向右駛回原車道時，撞及告訴
    人騎乘之輕型機車之過失程度，肇事後逃逸所可能引發之危
    害，兼及告訴人之法益侵害，暨被告犯後未能與告訴人達成
    和解，賠償告訴人所受損害等一切情狀，分別量處如主文所
    示之刑，併定其應執行之刑。
據上論斷，應依刑事訴訟法第273條之1第1項、第299條第1項前
段，道路交通管理處罰條例第86條第1項，刑法第185條之4、第
284條第1項前段、第51條第5款，刑法施行法第1條之1，判決如
主文。
本案經檢察官乙○○到庭執行職務。
中    華    民    國    97    年    6    月    30    日
                  交通法庭法    官  林淑鳳
以上正本證明與原本無異。
如不服本判決應於收受本判決後10日內向本院提出上訴書狀，其
未敘述上訴理由者，並得於提起上訴後10日內向本院補提理由書
狀（均須按他造當事人之人數附繕本）「切勿逕送上級法院」。
中    華    民    國    97    年    6    月    30    日
                            書 記 官  郭廷耀
附錄論罪法條
刑法第185條之4
駕駛動力交通工具肇事，致人死傷而逃逸者，處 6 月以上 5 年
以下有期徒刑。


司法院資訊處製作；財團法人民間司法改革基金會備份。
